臺灣彰化地方法院刑事判決　　　　　　　　　　　　　九十四年度訴字第二三三號
　　公　訴　人　臺灣彰化地方法院檢察署檢察官
　　被　　　告　甲○○
右列被告因詐欺案件，經檢察官提起公訴（九十三年度偵字第八三一三號），本院合
議庭裁定由受命法官獨任進行簡式審判程序判決如左：
    主  文
甲○○連續意圖為自己不法之所有，以詐術使人將本人之物交付，處有期徒刑拾月，
緩刑年。
    事實及理由
一犯罪事實：
  (一)甲○○原為財團法人乙○○○○醫院（址設彰化縣彰化市○○街一三五號，以下
    簡稱彰基醫院）主治醫師（已於民國九十三年九月三十日退休離職），依醫師法
    第十二條第一項規定，醫師執行業務時，應製作病歷，並簽名或蓋章及加註執行
    年、月、日，病歷除應於首頁載明病人姓名、出生年、月、日、性別及住址等基
    本資料外，其內容至少應載明就診日期、主訴、檢查項目及結果、診斷或病名與
    治療、處置或用藥等情形及其他應記載事項，又同法第十三條規定，醫師處方時
    ，應於處方箋載明醫師姓名與病人姓名、年齡、藥名、劑量、數量、用法及處方
    年、月、日，並簽名或蓋章，製作病歷及處分箋為甲○○之業務。甲○○因將醫
    師執照登記於彰基醫院，然於下班時間又私自在外開業看診，須開立第四級管制
    藥品予在外看診之病患，另因自九十年十月起，第四級管制藥品須檢具相關醫師
    執照始得購買，詎甲○○為求私人看診時生意興隆，明知彰基醫院患者葉政昇等
    九人（起訴書贅載吳昭珍、劉百答、陳素金、施錦泉等四人，業經檢察官於本院
    審理中當庭更正刪除）並未於附表所示日期前來該醫院就診，竟基於行使業務登
    載不實文書之概括犯意及意圖為自己不法所有之詐欺概括犯意，利用在彰基醫院
    任職之便，自九十三年四月二十六日起至九十三年九月三日止，連續在彰基醫院
    以自己之醫師名義，多次登載不實之葉政昇等九人就診之病歷資料與處方箋，持
    向該醫院藥局行使，足以生損害於彰基醫院與該等患者病歷資料、處方箋之正確
    性及管制藥品主管機關對於管制藥品之適正管理。而彰基醫院藥師等藥局工作人
    員因甲○○施用之詐術，未予詳查，陷於錯誤，免費或由甲○○繳納不相當之低
    價新臺幣二十元，交付第四級管制藥品予甲○○多次（甲○○業務登載不實之病
    歷資料時間、病歷資料代碼、患者姓名與處方箋之處方內容及部分負擔金額即取
    得藥品代價均詳如附表所示）。嗣因甲○○退休在即，且為彰基醫院查覺上情，
    乃於九十三年九月十四日下午四時許，在犯罪後未被發覺前，主動至臺灣彰化地
    方法院檢察署向有偵查權之檢察事務官陳明係犯罪人，自首並接受裁判。
  (二)案經甲○○向臺灣彰化地方法院檢察署檢察事務官自首，由該署檢察官偵查起訴
    。
二證據：
  (一)被告甲○○於本院坦承不諱之自白（本院卷第四九頁）。
  (二)鑑定人即彰基醫院法務室主任曹貽雯、病歷部保險課課長廖秀鳳於本院之言詞鑑
    定報告（本院卷第二二至二六頁）。
  (三)卷附登載不實之病歷資料、彰基醫院九十四年三月十七日九十四彰基院字第九四
    ○三一六號函、門診收據（第一六一四號偵查卷第十六、十七、三六、三八、四
    十、四一、四三、四五、四七頁，本院卷第三七、三九、四十頁）。
三被告為彰基醫院醫師，製作病歷資料、處方箋為其業務，詎被告明知附表所示患者
  葉政昇等九人並未在各該日期前來彰基醫院就診，竟登載不實之病歷資料與處方箋
  ，持向該醫院藥局行使，足以生損害於彰基醫院與該等患者病歷資料、處方箋之正
  確性及管制藥品主管機關對於管制藥品之適正管理，核其所為，均係犯刑法第二百
  十六條、第二百十五條之行使業務登載不實文書罪。起訴書原認被告此部分均係犯
  刑法第二百十六條、第二百十條之行使偽造私文書罪，尚有誤會，惟業經檢察官於
  本院審理中當庭更正（本院卷第十頁反面），本院自無庸再依刑事訴訟法第三百條
  諭知變更起訴法條。被告以行使附表所示不實之病歷資料與處方箋為詐術，使彰基
  醫院藥師等藥局工作人員陷於錯誤，免費或以不相當代價交付附表所示第四級管制
  藥品，核其所為，均係犯刑法第三百三十九條第一項之詐欺取財罪。被告多次業務
  登載不實文書復持以行使，業務登載不實文書之低度行為為行使之高度行為所吸收
  ，不另論罪。被告多次行使業務登載不實文書、詐欺取財犯行，均時間緊接，方法
  相同，各觸犯構成要件相同之罪名，顯係基於概括犯意為之，皆應依刑法第五十六
  條連續犯規定論以一罪，並分別加重其刑。被告係以犯行使業務登載不實文書罪為
  方法，而達其犯詐欺取財罪之目的，二罪間有方法與目的之牽連關係，為牽連犯，
  應依刑法第五十五條規定從一重之詐欺取財罪論處。被告在犯罪後未被發覺前，主
  動至臺灣彰化地方法院檢察署向有偵查權之檢察事務官陳明係犯罪人，自首並接受
  裁判，此有詢問筆錄可稽（第一六一四號偵查卷第五頁），應依刑法第六十二條前
  段減輕其刑，並與前開加重其刑部分，依刑法第七十一條第一項規定，先加後減。
  起訴書犯罪事實欄原認被告除行使偽造附表所示葉政昇等九人之病歷資料與處方箋
  外，另贅載行使偽造吳昭珍、劉百答、陳素金、施錦泉等四人之病歷資料與處方箋
  ，而詐得第四級管制藥品，但此部分業經檢察官於本院審理中當庭更正刪除（本院
  卷第四八頁反面），本院自無庸再就此部分予以裁判。爰審酌被告所犯，對患者與
  彰基醫院病歷資料之完整性、管制藥品主管機關對於管制藥品之適正管理有所破壞
  ，並造成彰基醫院財產上之損害，身為醫師，在社會上本享有尊崇地位，在經濟上
  亦不虞匱乏，竟為一己之私利，違反醫師倫理，而犯本案，惡性不輕，惟無前科，
  此有臺灣高等法院被告全國前案紀錄表可按（本院卷第四頁），事後自首本案，態
  度良好，並代向彰基醫院賠償中央健康保險局之損失，有業務協商會議記錄一紙可
  參（第一六一四號偵查卷第四九頁）及其他一切情狀，量處如主文所示之刑，以資
  懲儆。查被告前未曾受有期徒刑以上刑之宣告，已如前述，因一時失慮，偶罹刑典
  ，於本院審理中坦承犯行，態度良好，經此偵審之教訓，當知所警惕，信無再犯之
  虞，本院認所宣告之刑以暫不執行為適當，爰依刑法第七十四條第一款諭知被告緩
  刑三年，以啟自新。
四如不服本判決，得於判決送達後十日內向本院提出上訴狀，上訴於上級法院（應附
  繕本）。
據上論斷，應依刑事訴訟法第二百七十三條之一第一項、第二百九十九條第一項前段
，刑法第五十六條、第三百三十九條第一項、第二百十六條、第二百十五條、第五十
五條、第六十二條前段、第七十四條第一款，罰金罰鍰提高標準條例第一條前段，判
決如主文。
本案經檢察官邱鼎文到庭執行職務。
中      華      民      國    九十四    年      四      月      四      日
                                  臺灣彰化地方法院刑事第二庭
                                      法      官  廖  政  勝
右正本證明與原本無異。
                                      法院書記官  呂  雅  惠
中      華      民      國    九十四    年      四      月      六      日
附錄本案論罪科刑法條全文：
刑法第二百十五條
從事業務之人，明知為不實之事項，而登載於其業務上作成之文書，足以生損害於公
眾或他人者，處三年以下有期徒刑、拘役或五百元以下罰金。
刑法第二百十六條
行使第二百十條至第二百十五條之文書者，依偽造、變造文書或登載不實事項或使登
載不實事項之規定處斷。
刑法第三百三十九條第一項
意圖為自己或第三人不法之所有，以詐術使人將本人或第三人之物交付者，處五年以
下有期徒刑、拘役或科或併科一千元以下罰金。
附表
┌──┬────┬──────┬─────┬─────────┬───────┐
│編號│日    期│病歷資料代碼│患      者│ 處方箋開立之藥品 │ 部分負擔金額 │
├──┼────┼──────┼─────┼─────────┼───────┤
│一  │九十三年│七○六六一○│葉政昇    │Phenobarbital     │無            │
│    │四月二十│○一九之二  │          │30 mg             │              │
│    │六日    │            │          │（Phenobarbital） │              │
│    │        │            │          │90 tab            │              │
├──┼────┼──────┼─────┼─────────┼───────┤
│二  │九十三年│七○六六○九│張來旺    │Magnesium Oxide   │二十元        │
│    │四月二十│九七二之二  │          │250 mg            │              │
│    │七日    │            │          │（Mgo）           │              │
│    │        │            │          │90 tab            │              │
├──┼────┼──────┼─────┼─────────┼───────┤
│三  │九十三年│七○七一二四│廖美惠    │Phenobarbital     │無            │
│    │八月七日│○七五之二  │          │30 mg             │              │
│    │        │            │          │（Phenobarbital） │              │
│    │        │            │          │90 tab            │              │
├──┼────┼──────┼─────┼─────────┼───────┤
│四  │九十三年│七○七一八三│吳淑如    │Nitrazepam        │二十元        │
│    │八月十九│四八八之三  │          │5 mg              │              │
│    │日      │            │          │（M ogadon）      │              │
│    │        │            │          │30 tab            │              │
├──┼────┼──────┼─────┼─────────┼───────┤
│五  │九十三年│七○七一九四│劉陳招治  │Nitrazepam        │無            │
│    │八月二十│○四○之三  │          │5 mg              │              │
│    │二日    │            │          │（M ogadon）      │              │
│    │        │            │          │15 tab            │              │
├──┼────┼──────┼─────┼─────────┼───────┤
│六  │九十三年│七○七一九八│葉王秋香  │Phenobarbital     │無            │
│    │八月二十│○二○之二  │          │30 mg             │              │
│    │三日    │            │          │（Phenobarbital） │              │
│    │        │            │          │90 tab            │              │
├──┼────┼──────┼─────┼─────────┼───────┤
│七  │九十三年│七○七一九八│黃麗燕    │A cetaminophen    │無            │
│    │八月二十│五四二之三  │          │（Tinten）        │              │
│    │四日    │            │          │500 mg            │              │
│    │        │            │          │14 tab            │              │
├──┼────┼──────┼─────┼─────────┼───────┤
│八  │九十三年│七○七一八八│趙陳甚    │D iphenTDOL       │無            │
│    │八月二十│五四○之三  │          │25 mg             │              │
│    │四日    │            │          │（D iphenidol）   │              │
│    │        │            │          │14 tab            │              │
├──┼────┼──────┼─────┼─────────┼───────┤
│九  │九十三年│七○七二五四│王秀綿    │D iphenTDOL       │無            │
│    │九月三日│六二七之四  │          │25 mg             │              │
│    │        │            │          │（D iphenidol）   │              │
│    │        │            │          │30 tab            │              │
└──┴────┴──────┴─────┴─────────┴───────┘
